臺灣高等法院刑事附帶民事訴訟判決　　 99年度附民字第210號
原　　　告　A女　(姓名及住居.
訴訟代理人　莊喬汝律師
　　　　　　潘天慶律師
被　　　告　程正宗
上列被告因妨害性自主案件(99年度上訴字第2396號)，原告提起
附帶民事訴訟，請求損害賠償，本院判決如下：
   主  文
被告應給付原告新臺幣壹拾伍萬元，及自民國九十九年九月七日
起至清償日止，按年息百分之五計算之利息。
原告其餘之訴駁回。
   事  實
甲、原告方面：
一、聲明：被告應給付原告新臺幣(下同)80萬元，及自起訴狀繕
    本送達被告翌日起至清償日止，按年息百分之 5計算之利息
    。
二、陳述略以：
    (一)被告侵權行為之事實引用刑事判決書所載被告犯罪事實 (
      如附件) 。
    (二)被告趁原告如廁無人陪同，心生慾念，竟違反原告之意思
      ，以強制之手段侵害原告之身體權、貞操權、性自主權等
      ，使原告精神上遭受極大痛苦，案發後，仍久久處在遭強
      制性交之陰影而暗自啜泣，精神上受侵害至鉅，爰依侵權
      行為法律關係，求為命被告賠償如聲明所示金額之精神上
      損害賠償。
乙、被告方面：
一、聲明：原告之訴駁回。
二、陳述：被告否認有原告所述之侵權行為。
   理  由
壹、程序方面
    民事訴訟法第 255條關於訴之變更、追加之規定，於附帶民
    事訴訟，雖不在刑事訴訟法第 491條所載應行準用之列，要
    屬民事訴訟程序上之當然法理，法院審理附帶民事訴訟，自
    非不可予以援用(最高法院29年附字第160號判例意旨、最高
    法院80年度第5次刑事庭會議決議參照)。按訴狀送達後，原
    告不得將原訴變更或追加他訴；但擴張或減縮應受判決事項
    之聲明者，不在此限。民事訴訟法第255條第1項第 3款定有
    明文。本件原告原聲明願供擔保請准宣告假執行，嗣於訴訟
    中減縮該項聲明，依前揭說明，自應准許，合先敘明。
貳、實體方面
一、原告主張被告犯有妨害性自主罪，固為被告所否認，惟此業
    據證人陳逸文、李官派、黃騰福於刑事案件之偵查及原審結
    證屬實，復有被告不爭執其真正之臺北市立聯合醫院忠孝院
    區受理疑似性侵害事件驗傷診斷書、診斷證明書、內政部警
    政署刑事警察局鑑定書、現場相片等在卷可佐，並經本院刑
    事判決(如附件)認定在案，則原告主張被告對其有侵權行為
    之事實，堪以認定。
二、按因故意或過失不法侵害他人之權利者，應負損害賠償責任
    ；不法侵害他人之身體、健康、名譽、自由、信用、隱私、
    貞操，或不法侵害其他人格法益而情節重大者，被害人雖非
    財產上之損害，亦得請求賠償相當之金額；民法第184條第1
    項前段、第195條第1項前段分別定有明文。又不法侵害他人
    之人格權，被害人受有非財產上損害，請求加害人賠償相當
    金額之慰撫金時，法院對於慰撫金之量定，應斟酌實際加害
    情形、所造成之影響、被害人痛苦之程度、兩造之身分地位
    經濟情形及其他各種狀況，以核定相當之數額 (最高法院47
    年台上字第1221號、51年台上字第223號判例意旨參照)。經
    查，被告強拉原告進入殘障廁所，復將原告強推倒地，以身
    體將之壓制在地，其間因原告不從奮力反抗掙扎，被告即以
    腳踹其右胸，致原告在掙扎中受有右大腿直線傷痕、左大腿
    鼠蹊部輕微瘀傷、臀部挫傷等傷害，且被告之生殖器確已插
    入原告之陰道內而強制性交得逞，被告犯後復否認犯行，並
    反控係原告欲對其性侵害，堪認原告確因本件妨害性自主行
    為，身心受有相當痛苦，則其請求精神慰撫金，洵屬有據。
    本院參照前揭判例意旨，審酌被告之犯行、原告身心受創之
    程度、所受痛苦，並斟酌原告自陳係國小學歷，打零工維生
    ，每月收入約1 萬餘元，無積蓄，名下無財產，及被告自陳
    高中肄業，從事水電工，每月薪資約6 萬餘元，無積蓄，名
    下無不動產等各種狀況，認原告請求被告賠償80萬元，尚嫌
    過高，爰在15萬元範圍內，及自本件訴狀繕本送達被告翌日
    即民國99年9月7日起至清償日止，按照法定利率計算之遲延
    利息，予以准許，逾此部分請求，為無理由，應予駁回。
據上論結，本件原告之訴為一部有理由，一部無理由，依刑事訴
訟法第502條第1項、第2項，判決如主文。
中    華    民    國   100    年    1     月    28    日
                  刑事第十三庭  審判長法  官  曾德水
                                      法  官  楊貴雄
                                      法  官  宋松璟
以上正本證明與原本無異。
不得上訴。
                                      書記官  蘇秋
中    華    民    國   100    年    1     月    28    日